臺灣橋頭地方法院民事判決
111年度橋簡字第600號
原      告  第一產物保險股份有限公司

法定代理人  李正漢  
訴訟代理人  林良諺  
被      告  戴光懋  


上列當事人間請求侵權行為損害賠償(交通)事件，本院於民國11
1年9月22日辯論終結，判決如下：
    主      文
被告應原告新臺幣壹拾伍萬肆仟捌佰陸拾元，及自民國一百一十
一年九月十三日起至清償日止，按週年利率百分之五計算之利息
。
原告其餘之訴駁回。
訴訟費用新臺幣貳仟捌佰柒拾元由被告負擔五分之三，餘由原告
負擔。
本判決原告勝訴部分得假執行。但被告以新臺幣壹拾伍萬肆仟捌
佰陸拾元為原告預供擔保後，得免為假執行。
    事實及理由
一、被告未於言詞辯論期日到場，核無民事訴訟法第386條各款
    所列情形，爰依原告之聲請，由其一造辯論而為判決。
二、原告主張：被告於民國109年4月13日8時前，駕駛車牌號碼0
    00-0000號自用小客車（下稱被告車輛），沿高雄市左營區
    博愛三路由北往南方向行駛，嗣於同日8時許，行經博愛三
    路225號前時，因疏未注意車前狀況並保持安全距離，被告
    車輛因此自後撞擊訴外人陳尚文所駕駛訴外人中租汽車租賃
    股份有限公司（下稱中租公司）所有車牌號碼000-0000號租
    賃小客車（下稱系爭車輛），致系爭車輛受損。系爭車輛係
    由原告所承保，經以新臺幣（下同）264,781元（含零件208
    ,271元、鈑金26,460元、烤漆30,050元）修復，原告業依保
    險契約賠付前開款項，自得代位中租公司對被告行使侵權行
    為損害賠償請求權，爰依民法第191條之2及保險法第53條第
    1項規定，請求被告賠償等語。聲明：被告應給付原告264,7
    81元及自起訴狀繕本送達翌日起至清償日止，按週年利率5%
    計算之利息。
三、被告未於言詞辯論期日到場，亦未提出書狀作任何聲明或陳
    述。
四、得心證之理由：
（一）原告主張之前揭事實，業據其提出汽車保險計算書、統一
      發票、道路交通事故當事人登記聯單、道路交通事故初步
      分析研判表、系爭車輛行車執照、估價單及車損照片為證
      （見本院卷第13至35頁)，復有高雄市政府警察局道路交
      通事故初步分析研判表、道路交通事故現場圖、A3類道路
      交通事故調查紀錄表、交通事故現場勘驗（草）圖、道路
      交通事故談話紀錄表及現場照片等件附卷可稽（見本院卷
      第51至70頁)，經本院審酌該等證據所載內容，核屬相符
      ，堪認真實。
（二）按因故意或過失，不法侵害他人之權利者，負損害賠償責
      任；汽車、機車或其他非依軌道行駛之動力車輛，在使用
      中加損害於他人者，駕駛人應賠償因此所受之損害；又不
      法毀損他人之物者，被害人得請求賠償其物因毀損所減少
      之價額，民法第184條第1項前段、第191條之2前段及第19
      6條分別定有明文。次按汽車在同一車道行駛時，除擬超
      越前車外，後車與前車之間應保持隨時可以煞停之距離；
      汽車行駛時，駕駛人應注意車前狀況，並隨時採取必要之
      安全措施，道路交通安全規則第94條第1項及第3項規定甚
      明。末按被保險人因保險人應負保險責任之損失發生，而
      對於第三人有損失賠償請求權者，保險人得於給付賠償金
      額後，代位行使被保險人對於第三人之請求權；但其所請
      求之數額，以不逾賠償金額為限，保險法第53條第1項亦
      已明文規定。被告駕車本應知悉並注意遵守上開交通安全
      規則，竟疏未注意及此，致被告車輛自後撞擊系爭車輛，
      而造成系爭車輛受損，堪認被告對本件交通事故之發生為
      有過失，且應負全部過失之責。又被告之過失與系爭車輛
      所受損害間，有相當因果關係，被告應對系爭車輛所有人
      即中租公司負侵權行為損害賠償責任，是原告自得於其賠
      償金額範圍內代位中租公司行使對被告之損害賠償請求權
      。
（三）按物被毀損時，被害人除得依民法第196條請求賠償外，
      並不排除民法第213條至第215條之適用。依民法第196條
      請求賠償物被毀損所減少之價額，得以修復費用為估定之
      標準，但以必要者為限（例如：修理材料以新品換舊品，
      應予折舊）。查系爭車輛為106年2月出廠，因系爭事故受
      損修復需費264,781元（含零件208,271元、鈑金26,460元
      、烤漆30,050元），有行車執照影本、估價單及車損照片
      在卷可按（見本院卷第21至35頁），則系爭車輛既非新車
      ，依諸上開說明，其修復時材料更換係以新品替換舊品，
      計算零件材料之損害賠償數額時，應扣除折舊部分始屬合
      理。又依行政院所頒固定資產耐用年數表及固定資產折舊
      率表，系爭車輛之耐用年數為5年，依平均法計算其折舊
      結果（即以固定資產成本減除殘價後之餘額，按固定資產
      耐用年數表規定之耐用年數平均分攤，計算折舊額），每
      年折舊率為5分之1，並參酌營利事業所得稅查核準則第95
      條第6項規定「固定資產提列折舊採用定率遞減法者，以1
      年為計算單位，其使用期間未滿1年者，按實際使用之月
      數相當於全年之比例計算之，不滿1月者，以1月計」，系
      爭車輛自出廠日106年2月，迄本件車禍發生時即109年4月
      13日，已使用3年2月，則零件扣除折舊後之修復費用估定
      為98,350元【計算方式：1.殘價＝取得成本÷（ 耐用年數＋
      1）即208,271÷（5+1）≒34,712（小數點以下四捨五入）
      ；2.折舊額 ＝（取得成本－殘價）×1/（耐用年數）×（使
      用年數）即（208,271－34,712） ×1/5×（3+2/12）≒109,9
      21（小數點以下四捨五入）；3.扣除折舊後價值＝（新品
      取得成本－折舊額）即208,271－109,921＝98,350】，加計
      無庸折舊之鈑金、烤漆，被告應賠償之系爭車輛修復費用
      為154,860元（計算式：98,350+26,460+30,050＝154,860
      ）。
五、綜上所述，原告依民法第191之2條及保險法第53條第1項之
    規定代位求償，請求被告應給付154,860元，及自起訴狀繕
    本送達翌日即111年9月13日(見本院卷第79頁公示送達公告)
    起至清償日止，按週年利率5%計算之利息，為有理由，應予
    准許；逾此範圍之金額，則非有據，自予駁回。
六、原告勝訴部分，係適用簡易訴訟程序為被告敗訴之判決，依
    民事訴訟法第389條第1項第3款規定，由本院依職權宣告。
    另依同法第392條第2項規定，職權宣告被告就敗訴部分，如
    以適當金額預供擔保，免為假執行。
七、訴訟費用負擔之依據：民事訴訟法第79條。
中　　華　　民　　國　　111 　年　　10　　月　　6 　　日
    　　　　　　　橋頭簡易庭　法　　　官  郭育秀
以上正本係照原本作成。
如不服本判決，應於送達後20日內，向本院提出上訴狀並表明上
訴理由，如於本判決宣示後送達前提起上訴者，應於判決送達後
20日內補提上訴理由書（須附繕本）。
中　　華　　民　　國　　111 　年　　10　　月　　6 　　日
    　　　　　　　　　　　  　書　記　官  塗蕙如
訴訟費用計算式：
裁判費（新臺幣）   2,870元
合計               2,870元